【裁判字號】    91,訴,3532
【裁判日期】    920430
【裁判案由】    偽造文書等
【裁判全文】
臺灣高雄地方法院刑事判決                        九十一年度訴字第三五三二號
    公  訴  人  臺灣高雄地方法院檢察署檢察官
    被      告  丙○○
    選任辯護人  吳建勛律師
                游雪莉律師
                張清雄律師
右列被告因偽造文書案件，經檢察官提起公訴（九十一年度偵字第一三九○八號），
本院判決如左：
    主  文
丙○○共同連續行使偽造私文書，足以生損害於他人，處有期徒刑參月，如易科罰金
，以參佰元折算壹日，緩刑貳年。在乙○○○電信國際／長途網路業務（撥號選接）
服務申請書偽造如附表所示之署名共壹佰貳拾肆枚，均沒收之。
    事  實
一、丙○○係設在臺北市○○區○○路二七七號十六樓之乙○○○電信股份有限公司
    （下稱東森公司）業務員，負責東森公司寬頻電信國際／長途網路業務（撥號選
    接）（下稱寬頻撥號選接業務）之招攬；甲○○（未據起訴）係址設高雄市○○
區○○里○○○路七九號心新電器通訊行之負責人及東森公司寬頻撥號選接之專
    案經銷商，詎丙○○迫於東森公司業務壓力，及為輔導年籍不詳之成年男子「張
    文振」成為東森公司之正式經銷商，竟與甲○○、「張文振」及「張文振」所僱
    用名籍不詳之張姓成年女子，共同基於意圖行使偽造私文書之概括犯意聯絡，由
    甲○○未經其通訊行客戶，即如附表編號一至一百二十四號張金環等一百二十四
    人之同意，將上述客戶資料（含身分證影本）交與「張文振」，由丙○○、「張
    文振」及該名張姓女子，於民國九十年十月下旬至十一月上旬間，分三次，均在
    「張文振」位於高雄市○○○路之辦公室，將前開客戶之身分證影印本黏貼於東
    森公司寬頻電信國際／長途網路業務（撥號選接）服務申請書（下稱寬頻撥號選
    接申請書），偽填該申請書內容，並在申請書客戶簽章欄偽簽張金環等如附表編
    號一至一百二十四號所示之人之署名後（如附表所示編號第一、三至九、十一至
    二十二、二十四至二十八、三十一、三十三、三十五至八十、八十二、八十三、
    八十七、八十九至九十一、九十三、九十六、九十八、九十九、一○一、一○四
    、一○五、一○七至一○九、一一三、一一五至一一九、一二一至一二四號者之
    東森公司寬頻撥號選接申請書及其上之署名，為丙○○所偽造，餘為「張文振」
    或該名張姓女子所偽造，又該張姓女子僅參與其中二次之偽造），再由丙○○於
    九十年十一月四日前之不詳時間，連續多次將前開偽造申請書共一百二十四份繳
    回東森公司，冒用附表所示之人名義向東森公司申請寬頻撥號選接服務，足以生
    損害於附表所示之人及東森公司資料管理之正確性，嗣因東森公司發覺有異報警
    處理而查獲上情。
二、案經高雄市政府警察局苓雅分局報請臺灣高雄地方法院檢察署檢察官偵查起訴。
    理  由
一、右揭事實，業據被告丙○○迭於警詢、偵查及本院訊問時坦承不諱，核與甲○○
    於警詢時之供述、告訴人即被害人張金環等七十六人（如附表編號一、三、七、
    九至三十二、三十四、三十七、三十九、四十一、四十二、四十四至四十七、五
    十一至五十七、六十一、六十二、六十六、六十八至七十一、七十三至七十五、
    七十八、八十一、八十五至八十九、九十一至九十三、九十五、一○二至一○四
    、一○七至一一一、一一三、一一四、一一六、一一九號）於警詢時之指訴、告
    訴人東森公司法務處副理馮懷生、東森公司之代理人丁○○於警詢時、證人即東
    森公司高雄經銷處經理黃讚興於本院訊問時之指訴相符，並有前揭東森公司撥號
    選接服務申請書共一百二十四份附卷足憑，堪信為真實。被告雖辯稱：其職務僅
    須確認經銷商所提供之申請書與申請證件是否相符、有無填寫錯誤，無庸確認客
    戶是否有申請之真意，又因「張文振」與甲○○俱稱已確認客戶均有申請之真意
    ，故其未再次確認雖有疏失，惟並無行使偽造私文書之故意；且東森公司於開通
    客戶寬頻撥號選接服務前，均會再次與客戶確認，對被冒名申請之客戶而言，不
    會造成任何損害云云。惟查：行為人對於構成犯罪之事實，明知並有意使其發生
    者，為故意；行為人對於構成犯罪之事實，預見其發生，而其發生並不違背其本
    意者，以故意論，刑法第十三條規定甚明。被告雖經「張文振」、甲○○告以如
    附表所示之客戶均有申請東森公司寬頻撥號選接服務之真意，惟被告在未核閱委
    任書，確認「張文振」及甲○○是否獲得授權委任前，應可認知該等客戶未必即
    如「張文振」、甲○○所言均已授權其等代為填寫、申辦該服務，從而其於可預
    見若逕以填寫申請書內容、簽名、並持以申請，將有觸犯刑法第二百十七條之偽
  造署押罪、第二百十條之偽造私文書罪及二百十六條之行使偽造私文書罪之可能
    下，仍為填寫、簽名之行為，則其對於嗣後發生未經授權而偽造他人有關上開東
    森公司寬頻撥號選接服務申請書及其上簽名之結果，顯然並不違反其本意，是其
    具有偽造署押、私文書及行使偽造文書之不確定故意，係屬無疑。
二、刑法上偽造文書罪之成立，以足生損害於公眾或他人為特別要件，所謂足生損害
    ，固不以實已發生損害為必要，然亦必須有足以生損害之虞者，始足當之，若其
    僅具偽造之形式，而實質上並不足以生損害之虞者，尚難構成本罪，最高法院四
    十九年台非字第十八號判例參照；是被告未經他人同意、授權，即偽填、偽簽前
    揭撥號選接申請書，即足以生損害於被冒名者，雖因東森公司於寬頻撥號選接服
    務開通前均會再次向客戶確認，惟仍無礙於被告前開罪行之成立甚明，且被告所
    為亦足以損及東森公司資料管理之正確性。綜上所述，被告所辯均無足採，本案
    罪證明確，其犯行堪以認定。
三、核被告所為，係犯刑法第二百十六條、第二百十條之行使偽造私文書罪。被告與
    「張文振」、甲○○及該名籍不詳之張姓成年女子間就上揭犯行，有犯意聯絡及
    行為分擔，為共同正犯。被告於前開寬頻撥號選接申請書上偽造署押之行為，係
    偽造私文書之階段行為；又其偽造私文書後復持以行使，其偽造之低度行為為行
    使之高度行為所吸收，均不另論罪。其先後多次行使偽造私文書犯行，時間緊接
    ，所犯罪名相同，顯係基於概括犯意反覆為之，為連續犯，應依刑法第五十六條
    加重其刑。爰審酌被告身為東森公司業務員，竟持他人身分證影本及相關資料，
    冒名向東森公司申辦寬頻撥號選接服務，嚴重影響通訊交易秩序及真正名義人權
    益，惟於犯後尚能坦承犯行，且尚未造成真正名義人金錢上損失，及其犯罪動機
    、目的等一切情狀，量處如主文所示之刑，並諭知易科罰金之折算標準。另被告
    前未曾受有期徒刑以上刑之宣告，有臺灣高等法院被告全國前案紀錄表一份可稽
    ，其因一時失慮，偶罹刑典，惟事後已坦承不諱，深具悔意，信其經此偵審程序
    後，應知警惕而無再犯之虞，本院因認所宣告之刑，以暫不執行為適當，爰宣告
    緩刑二年，以啟自新。至於被告於東森公司寬頻撥號選接申請書上所偽造如附表
    所示之署名共一百二十四枚，應依刑法第二百十九條規定沒收之，另前揭申請書
    均已成為東森公司之內部文件，而非屬被告所有，爰不予宣告沒收，併與敘明。
四、公訴意旨另以：被告丙○○與甲○○因知悉通信業者承辦客戶申請寬頻撥號成功
    ，每件可向東森公司申請新台幣（下同）五十元之開撥佣金，即共同基於意圖為
    自己不法所有之概括犯意聯絡，以前開偽造他人署名、寬頻撥號選接申請書並持
    向東森公司申請寬頻撥號選接服務為手段，致使東森公司陷於錯誤，提供部分客
    戶寬頻選接服務，因認被告涉有詐欺之犯嫌。惟查：
  (一)按犯罪事實應依證據認定之，無證據不得推定其犯罪事實；不能證明被告犯罪者
    ，應諭知無罪之判決，刑事訴訟法第一百五十四條、第三百零一條第一項分別定
    有明文。而認定不利於被告之事實，須依積極證據，苟積極證據不足為不利於被
    告事實之認定時，即應為有利於被告之認定，更不必有何有利之證據；又認定犯
    罪事實，所憑之證據，雖不以直接證據為限，間接證據亦包括在內，然無論直接
    或間接證據，其為訴訟上之證明，須於通常一般之人均不致於有所懷疑，而得確
    信其為真實之程度者，始得據之為有罪之認定，倘其證明尚未達到此一程度，而
    有合理懷疑之存在時，即無從為有罪之認定。另按刑法第三百三十九條第一項詐
    欺罪之成立，以意圖為自己或第三人不法之所有，以詐術使人將本人或第三人之
    物交付為要件，若行為人並無上述不法所有之意圖，或其所用方法，不能認為詐
    術，亦不致使人陷於錯誤，則不得遽以該罪相繩。
  (二)心新電器通訊行係東森公司之專案經銷商，則依東森公司之規定，對專案經銷商
    佣金之核發係於業務員將申請書送至東森公司之開通中心，經開通中心審查核可
    ，送至網管中心再與客戶確認無誤後開通，並於客戶依約定方式撥打超過五十元
    後，東森公司始核撥五十元佣金予經銷商，且凡東森公司之經銷商與業務員均熟
    知上情乙節，有證人黃讚興於本院訊問時之證述可參。
  (三)被告於九十年十月、十一月間為前行使偽造文書犯行時，東森公司尚未訂有任何
    業務人員獎金給與辦法，係於九十一年三月間始公布直經銷務人員獎金辦法，並
    回溯自同年一月一日後開通成功且符合標準者，得以每月點數多寡計算、發放獎
    金等情，亦經證人黃讚興證述明確，並有東森公司直經銷業務人員獎金計算辦法
    一份附卷可稽。
  (四)被告於九十二年二月十一日偵查中雖供稱：「當初我們主管跟我們說必須超過六
    百件，但沒白紙黑字寫明，我今天也不想說東森公司的問題，例如六○一件就可
    領六○一元，但五九九件則半毛錢都領不到」等語，惟係被告於九十一年一月份
    北上台北開會時，自其他同仁處所聽聞，業據被告供述在卷，且觀諸被告所述獎
    金發放條件與九十一年三月間正式公布之獎金辦法有所出入，且證人黃讚興亦證
    稱該獎金辦法於九十年十二月時係處於討論階段，直至翌年三月始公布等情即明
    。
  (五)綜上所述，被告於九十年十月、十一月間為前開偽造署名、私文書及行使偽造私
    文書之犯行時，東森公司既無業務人員獎金給與辦法，而東森公司之經銷商與業
    務員均熟知開通獎金必經客戶確認同意開通，且實際依約定方式撥打超過五十元
    以上，始予核發；則公訴人僅因被告有前述行使偽造私文書之犯行，即遽以推論
    被告亦有詐欺之故意云云，容有誤會；況依東森公司當時之獎金核發流程，亦無
    陷於錯誤致為給付之可能。此外復查無其他證據足資證明被告有何公訴人所指之
    詐欺犯行，惟公訴意旨認此部分如成立犯罪，則與前述行使偽造私文書部分具有
    方法結果之牽連關係，屬於裁判上一罪，爰不另為無罪之諭知。
據上論斷，應依刑事訴訟法第二百九十九條第一項前段，刑法第二十八條、第五十六
條、第二百十六條、第二百十條、第二百十九條、第四十一條第一項前段、刑法第七
十四條第一款，罰金罰鍰提高標準條例第二條，判決如主文。
中      華      民      國      九十二      年    四    月      三十    日
                                  臺灣高雄地方法院刑事第四庭
                                  審判長  法  官  陳明富
                                          法  官  李代昌
                                          法  官  洪珮婷
右正本證明與原本無異。
如不服本判決，應於判決送達後十日內，向本院提出上訴狀。
                                          書記官  于耀文
中    華    民    國      九十二      年      四      月      三十      日


司法院資訊處製作；財團法人民間司法改革基金會備份。
